臺灣橋頭地方法院民事裁定
108年度消債更字第184號
聲請人即債  杜王淑惠
務人                  
代  理  人  林靜如  法扶律師
上列當事人因消費者債務清理事件聲請更生，本院裁定如下：
    主  文
聲請人杜王淑惠自民國一百零九年三月三十日下午四時起開始更
生程序。
命司法事務官進行本件更生程序。
    理  由
一、聲請意旨略以：聲請人即債務人杜王淑惠前向金融機構辦理
    消費借貸、信用卡契約等，致積欠無擔保債務計新臺幣（下
    同）2,305,661元，因無法清償債務，乃於民國108年5月間
    向本院聲請前置調解，因無法負擔債權人所提還款方案而於
    同年6月27日調解不成立，因聲請人有不能清償債務或有不
    能清償之虞，復未經法院裁定開始清算程序或宣告破產，爰
    依法聲請准予裁定更生等語。
二、按「債務人不能清償債務或有不能清償之虞者，得依本條例
    所定更生或清算程序，清理其債務。」消費者債務清理條例
    （下稱消債條例）第3條定有明文。衡以消費者與金融機構
    間債之關係之發生，係依契約自由原則及相互間之信賴為基
    礎，此為社會經濟活動得以維繫及發展之重要支柱，債務人
    經濟窘迫，固不應任其自生自滅，債權人一方之利益，仍不
    能因之摒棄不顧。是債務人於協商程序中，自應本於個人實
    際財產及收支狀況，依最大誠信原則，商討解決方案。如終
    究不能成立協商，於聲請更生或清算時，法院審酌上開條文
    所謂「不能清償或有不能清償之虞」，自宜綜衡債務人全部
    收支、信用及財產狀況，評估是否因負擔債務，而不能維持
    最基本之生活條件；所陳報之各項花費，是否確屬必要性之
    支出；如曾有協商方案，其條件是否已無法兼顧個人生活之
    基本需求等情，為其判斷之準據。
三、經查：
  ㈠聲請人前向各金融機構辦理消費借貸、信用卡契約等，致現
    積欠無擔保債務至少2,305,661元，前即已因無法清償債務
    ，而於108年5月間向本院聲請前置調解，因無法負擔債權人
    所提還款方案而於108年6月27日調解不成立等情，有債權人
    清冊、財團法人金融聯合徵信中心前置協商專用債權人清冊
    、信用報告、調解筆錄等件在卷可稽【見本院108年度司消
    債調字第144號卷（下稱消債調卷）第9至10頁、第32頁、本
    院卷第10至12頁】，堪信為真實。
  ㈡聲請人現任職於日安環保工程股份有限公司，依108年3月至8
    月薪資明細單所示，此期間薪資總額為152,275元，核每月
    平均薪資約25,379元，而其名下無財產，107年度申報所得
    為150,600元，核每月平均所得12,550元，現勞工保險投保
    薪資23,100元等情，有財產及收入狀況說明書、勞工保險被
    保險人投保資料表、綜合所得稅各類所得資料清單暨國稅局
    財產歸屬資料清單、薪資明細單附卷可稽（見消債調卷第4
    頁、第11至15頁、本院卷第13至15頁）。則查無聲請人有其
    他收入來源，佐以聲請人提出薪資明細單為證，則以聲請人
    主張之收入來源，應全非虛罔，是以薪資明細單所示每月平
    均薪資25,379元作為核算其現在償債能力之基礎，應能反映
    真實收入狀況。
  ㈢至支出部分，聲請人主張扶養阿姨即母親姊妹。按家長家屬
    相互間，互負扶養之義務，民法第1114條第4款定有明文。
    查聲請人阿姨即母親姊妹曾陳○○，其與聲請人同住而無子女
    及其他親人，名下無任何財產及所得，惟每月領有老年補助
    7,463元及低收入戶補助6,115元等情，有戶籍謄本、綜合所
    得稅各類所得資料清單暨國稅局財產歸屬資料清單、領取補
    助之存摺內頁附卷可證（見消債調卷第16頁、本院卷第17至
    19頁、第25至26頁）。扶養費用部分，依消債條例第64條之
    2第1、2項，並參照民法第1118、1119條規定，其負扶養義
    務之程度，亦應考量其目前身負債務之窘境，所負擔之扶養
    義務能力，自非比一般，在無其他更為詳實之資料可供佐證
    之情形下，故本院認定以109年度高雄市最低生活費標準之1
    .2倍15,719元為標準，則扣除補助後，聲請人每月應支出之
    扶養費應以2,141元為度（計算式：15,719－13,578＝2,141元
    ）；至聲請人個人日常生活必要費用部分，審酌聲請人負債
    之現況，基於社會經濟活動之互賴及誠信，該日常生活所需
    費用，自應節制開支，不得有超越一般人最低生活標準之享
    受，否則反失衡平，本院依消債條例第64條之2第1項，參酌
    衛福部社會司所公告歷年最低生活費標準，109年度高雄市
    最低生活費標準13,099元之1.2倍為15,719元，則聲請人每
    月最低生活費除有特殊情形並有證據證明者外，自宜以此為
    度，始得認係必要支出，聲請人主張每月個人必要生活費為
    20,734元，惟其中所列子女房貸8,500元由聲請人單獨負擔
    ，實非可採，本院認應以上開含居住支出在內之標準15,719
    元列計為聲請人全部必要生活費用，較為可採。
  ㈣綜上所述，以聲請人現每月之收入25,379元為其償債能力基
    準，扣除其每月扶養費2,141元及個人必要生活費15,719元
    後僅餘7,519元，而聲請人目前負債總額為2,305,661元，以
    上開餘額按月攤還結果，約25年期間始能清償完畢，堪認聲
    請人確有不能清償債務或有不能清償之虞之情事。從而，聲
    請人主張已不能清償債務，聲請本院准予更生，依所舉事證
    及本院調查結果，即無不合。
四、末按「法院開始更生程序之裁定，應載明其年、月、日、時
    ，並即時發生效力。」、「法院裁定開始更生或清算程序後
    ，得命司法事務官進行更生或清算程序，必要時得選任律師
    、會計師或其他適當之自然人或法人一人為監督人或管理人
    。」消費者債務清理條例第45條第1 項、第16條第1 項分別
    定有明文。本件聲請人其目前收入及財產狀況，不能履行債
    務，依聲請人其目前收入及財產狀況，未償之債務亦屬不能
    清償，有如上述。此外，復查無聲請人有消費者債務清理條
    例第46條各款所定駁回更生聲請等事由，從而，聲請人聲請
    更生，洵屬有據，應予准許，爰命司法事務官進行本件更生
    程序。
五、依消費者債務清理條例第11條第1 項、第45條第1 項、第16
    條第1 項，裁定如主文。
中　　華　　民　　國　 109　　年　　3 　　月　　30　　日
              　　民事庭　法　官　李姝蒓
以上正本係照原本作成。
本裁定已於109年3月30日下午4時公告。
本裁定不得抗告。
中　　華　　民　　國　 109　　年　　3 　　月　　30　　日
  　                      書記官　郭南宏